臺灣嘉義地方法院交通事件裁定　　　　100年度交聲字第765號
原處分機關　交通部公路總局嘉義區監理所
異　議　人
即受處分人　林嘉玲
上列受處分人因違反道路交通管理處罰條例事件，對於交通部公
路總局嘉義區監理所中華民國100年8月3日所為之處分（原處分
案號：嘉監義裁字第裁76－L00000000號）聲明異議，本院裁定
如下：
    主    文
異議駁回。
    理    由
一、異議人即受處分人林嘉玲聲明異議意旨略以：伊並未闖紅燈
    ，伊本來住臺南現在回到嘉義，想要開店，所以騎車載著朋
    友在附近繞，騎得很慢，突然後面有輛警車開到伊旁邊，要
    伊停到旁邊，問伊有沒有行車執照、駕駛執照，伊說有就將
    證件拿給警員，警員按了掌上型電腦之後，就問伊要去哪裡
    ，伊說在看店面，之後警員就說伊闖紅燈要開罰單云云。
二、原處分意旨以：本件異議人騎乘車牌號碼555－HNW號重型機
    車，於100年2月10日下午3時30分許，行經嘉義市○○路與
    友和路交岔路口時，因駕車行經有燈光號誌管制之交岔路口
    闖紅燈，經嘉義市政府警察局第一分局北鎮派出所警員許文
    映製單舉發，而依道路交通管理處罰條例第53條第1項及第
    63條第1項第3款規定，裁處異議人罰鍰新臺幣（以下同）1,
    800元，並記違規點數3點。
三、按汽車駕駛人，行經有燈光號誌管制之交岔路口闖紅燈者，
    處1,800元以上5,400元以下罰鍰。又汽車駕駛人有第53條之
    情形者，除依原條款處罰鍰外，並予記違規點數3點。道路
    交通管理處罰條例第53條第1項、第63條第1項第3款分別定
    有明文。
四、經查：
（一）異議人騎乘車牌號碼555－HNW號重型機車，於100年2月10
      日下午3時30分許，行經嘉義市○○路與友和路交岔路口
      時，因經警以駕車行經有燈光號誌管制之交岔路口闖紅燈
      為由製單舉發，致遭裁處罰鍰1,800元，並記違規點數3點
      之情，業據異議人坦承不諱，且有嘉義市政府警察局100
      年2月10日嘉市警交字第L00000000號舉發違反道路交通管
      理事件通知單及原處分機關交通部公路總局嘉義區監理所
      100年8月3日嘉監義裁字第裁76－L00000000號違反道路交
      通管理事件裁決書各1份在卷可稽（見本院卷第5頁、第19
      頁），堪以認定。而異議人上開違規事實亦據證人即警員
      許文映於本院訊問時結證綦詳，其證稱：伊於100年2月10
      日下午3時30分許，帶領另位警察專科學校實習生執行金
      融機構安全維護巡邏，沿嘉義市○○路南向北方向巡邏，
      至與友和路交岔路口前時，該行向號誌已變換為紅燈，發
      現與伊同向在前之異議人騎機車載朋友，一邊騎一邊聊天
      ，大概沒注意到紅燈就闖紅燈通過路口，當時伊在異議人
      後方不到一輛汽車的距離，因此目睹異議人闖紅燈之過程
      ，看得很清楚，異議人還沒進入該交岔路口前，號誌已經
      是紅燈等語明確（見本院卷第35頁至第37頁）。
（二）按交通勤務警察或依法令執行交通稽查任務人員，開單舉
      發違反道路交通管理處罰條例所列之違規事實，經公路主
      管機關或警察機關所為之裁決處罰，本質上為行政處分，
      係公務員基於職務上權力，依法就特定之具體事件所為具
      公法上效果之單方行政行為，基於公務員為公法上行為具
      有公信力之原則，該行政行為當可被推定為真正，其據以
      依法處分之事實認定亦為正確無誤。本此公信原則，乃立
      法者賦予行政機關制定違反道路交通管理事件統一裁罰基
      準及處理細則，使執勤警員得當機處分以達其維護交通秩
      序、安全之行政目的。次按執行交通勤務警察依法律規定
      製單舉發違反道路交通管理處罰條例所列之違規事實，並
      由公路主管機關加以處罰，即係行政處分，受處分人不服
      公路主管機關所為之處罰，依道路交通管理處罰條例第87
      條之規定向管轄地方法院聲明異議，自屬行政救濟程序，
      其舉證責任分配，應採民事訴訟上舉證責任分配原則，87
      年10月28日修正公布之行政訴訟法第136條同揭此旨，而
      明文規定準用民事訴訟法第277條舉證責任分配之原則。
      從而，本件既無任何證據足資證明執勤警員有捏造事實違
      法取締之情事存在，則執勤警員本其維護交通秩序、安全
      職責所為之舉發，自應受到合法、正確之推定。參以，證
      人許文映與異議人素不相識，兩者亦無仇怨，證人許文映
      自無甘冒偽證罪責誣陷異議人之必要。且警員當時係在異
      議人之後，距離僅數公尺，確可清楚見到燈號之轉換及交
      岔路口之行車狀況無誤。況異議人亦自承：伊當時係載朋
      友一同前往該處尋找合適店面，欲在該處開店，騎車看看
      該處是否熱鬧，所以騎得很慢在附近繞等語（見本院卷第
      33頁至第34頁），核與證人許文映上開證述所見異議人騎
      車之情形大致相符，益證證人許文映上開所證應堪採信。
      異議人當時確應係邊騎車，邊尋找合適店面、看附近是否
      熱鬧、與朋友討論，以致疏於注意而闖紅燈甚明。
（三）異議人辯稱：證人許文映當時與另位實習生係駕駛警用汽
      車，伊有請證人許文映提示車上所安裝行車紀錄器之畫面
      ，但為證人許文映所拒絕云云。然據證人許文映證稱：因
      該路口附近並無裝置路口監視器，無從調取影像資料，因
      執行勤務很多，伊亦不記得當時係開汽車或騎機車，而其
      派出所內之警用機車全部未安裝行車紀錄器，警用汽車共
      有3輛，並未強制規定裝設行車紀錄器，因經費問題目前
      僅有2輛有裝設行車紀錄器，且係於本件事發後才安裝，
      在此之前則有安裝GPS衛星定位系統，異議人可能係誤認
      GPS衛星定位系統係行車紀錄器等語明確（見本院卷第38
      頁至第40頁），並有證人許文映開庭後所提出其派出所簽
      收之新動力汽車音響100年2月25日、26日安裝行車紀錄器
      各1組之收據影本附卷可查（見本院卷第47頁），堪認證
      人許文映所證屬實。是不論證人許文映當時究係駕駛警用
      汽車或騎乘警用機車，本件事發當時該派出所之警用汽車
      或機車上均無安裝行車紀錄器，該路口附近亦無裝置路口
      監視器，證人許文映自無法提出相關行車紀錄器或路口監
      視器畫面資料供異議人檢視，異議人應係誤認GPS衛星定
      位系統係行車紀錄器。至證人許文映雖未能提出異議人違
      規照片或攝影畫面供異議人檢視，然當場舉發交通違規並
      不以攝影或照相存證為其要件，亦不以舉發錄影或照片為
      唯一之證明方法，若舉發警員係親眼見聞違規經過，並經
      以證人之身分具結後為證述，此證人證詞仍不失為證明方
      法之一種。若強求各種交通違規行為均需以照片為其裁罰
      依據，事實上殆不可行，蓋諸多違規行為之發生難以預期
      ，違規狀態稍縱即逝，如闖紅燈（在未設置闖紅燈自動照
      相儀器之處所）；未戴安全帽之騎士見警攔查，隨即戴上
      安全帽；未繫安全帶之汽車駕駛見警攔查，隨即繫上安全
      帶等情形，根本無法期待此類違規行為均須攝影或照相為
      證，亦不得以此遽認證人所述不實，乃屬當然。是異議人
      以前詞指摘本件舉發不當，均屬無據。
五、綜上，異議人於當時確有因騎車行經有燈光號誌管制之交岔
    路口闖紅燈之違規行為，已堪認定。從而，原處分機關依道
    路交通管理處罰條例第53條第1項、第63條第1項第3款及違
    反道路交通管理事件統一裁罰基準表等規定，裁處異議人罰
    鍰1,800元，並記違規點數3點，尚無違誤。異議人猶執前詞
    指摘原處分不當，為無理由，自應將其異議駁回。
據上論斷，應依道路交通管理處罰條例第87條第2項，道路交通
事件處理辦法第18條，裁定如主文。
中    華    民    國   100    年    8     月    31    日
                  交通法庭法  官  吳  育  霖
上列正本證明與原本無異。
如不服本裁定，應於裁定送達後5日內向本院提出抗告狀（應附
繕本）。
中    華    民    國   100    年    8     月    31    日
                          書記官  陳  俊  男